臺灣橋頭地方法院民事判決
111年度岡小字第546號
原      告  啟貞建設有限公司

法定代理人  郭啓貞  
訴訟代理人  馮俊融  
被      告  蔡英傑  

訴訟代理人  翁銘隆律師
上列當事人間給付租金等事件，於民國111年11月24日言詞辯論
終結，本院判決如下：
    主  文
被告應給付原告新臺幣12,000元，及自民國111年8月2日起至清
償日止，按年息百分之五計算之利息。
原告其餘之訴駁回。
訴訟費用新臺幣1,000元由被告負擔。
本判決得假執行。
    訴訟標的及理由要領
一、原告起訴主張：被告於民國（下同）109年2月24日起向原告
    承租高雄市○○區○○路000○00號房屋，租期至111年2月23日，
    租金每月新台幣（下同）11,000元。詎租期屆滿，經原告以
    存證信函要求搬遷或另訂新約，被告拒絕搬遷亦未與之訂定
    新約，依據系爭租約第11條規定，因被告未於111年2月23日
    契約終止後返還房屋，應給付每日750元之違約金。而至起
    訴時為止，被告應給付3個月之違約金67,500元，扣除被告
    每月仍支付11,000元予原告，總計被告應給付原告34,500元
    。並聲明：被告應給付原告34,500元，及自起訴狀繕本送達
    翌日起至清償日止，按年息百分之五計算之利息。
二、被告則以：兩造簽定系爭租約時，口頭約定租期五年，系爭
    租約上之到期日及違約金，均係原告事後自行填寫，未經雙
    方合意。且縱兩造有約定系爭租約到期日，然被告於租約到
    期後，仍將租金匯入原告帳戶，原告並未退還，應有默示更
    新租約或不定期租賃關係存在。末若鈞院認原告之請求有理
    由，然系爭租約之違約金顯然過高，應酌減為每月11,000元
　　方為適當等語。並聲明：原告之訴駁回。　　
三、本院之判斷：
　㈠原告主張之事實，業據提出房屋租賃契約書、存證信函為證
    （本院卷第13-18頁）。被告雖以系爭租約之到期日及違約
    金，均係原告事後自行填寫，當初口頭約定承租期間為五年
    等語置辯。惟本院審酌，若被告所辯兩造口頭約定租賃期間
    五年屬實，兩造既又同意書面簽約，自無不將口頭約定之期
    間載入契約之理；另違約金部分，若係事後原告自行填寫，
    如何有被告指印按捺其上，故被告此部分所辯，並無理由。
    被告又以系爭租約期滿後，仍按月匯款至原告帳戶，應認原
    告已默示同意新約或有不定期限租約等語。惟原告於租約屆
    滿前之111年1月27日，以存證信函明確通知被告若要繼續承
    租，需重新辦理簽約，並將租金調整為每月15,000元，此一
    存證信函並經被告親收乙節，有存證信函及回執在卷可佐（
    本院卷第13-14頁），自難以原告單方面匯款，而被告未將
    款項退回，遽認原告已默示同意新約或不定期限租約，被告
    此部分所辯，亦無理由。故本院依上開調查證據之結果，認
    原告主張之事實，應堪屬實。
　㈡按租期屆滿或中途中止租約時，乙方（即被告）應即搬離，
    將租賃物以原狀交還甲方（即原告），不得有任何要求，如
    有遲延，每逾一日，應給付甲方750元之違約金。系爭租約
    第11條定有明文。次按約定之違約金過高者，法院得減至相
    當之數額，民法第252條定有明文。約定之違約金如有過高
    者，法院亦得減至相當之數額，至於是否相當，即須依一般
    客觀事實，社會經濟狀況及當事人所受損害情形，以為斟酌
    之標準，且約定之違約金過高者，除出於債務人之自由意思
    ，已任意給付，可認為債務人自願依約履行，不容其請求返
    還外，法院仍得依前開規定，核減至相當之數額；又違約金
    之核減，法院得以職權為之，亦得由債務人訴請法院核減（
    最高法院79年臺上字第1915號、79年臺上字第1612號判例意
    旨參照）。本院酌以被告遲延遷讓返還系爭房屋，原告所受
    之損害除未能及時使用系爭房屋之損失外，未見原告提出其
    他事證為佐，是本件原告請求被告給付相當於原租金2倍之
    違約金每月22,500元，核屬過高，與其實際所受損害未盡相
    當，亦有違衡平之原則，另考量近來不動產波動情形，應酌
    減為被告給付相當於原告要求重新訂約之月租15,000元之違
    約金為適當。
　㈢從而，原告依系爭租約及不當得利之法律關係，請求被告給
    付12,000元(計算式：15,000*3＝45,000-33,000＝12,000），
    為有理由，應予准許，逾此部分，尚非有據，應予駁回。　
四、本件係依小額訴訟程序所為被告敗訴之判決，依民事訴訟法
    第436條之20規定，應依職權宣告假執行。
五、依民事訴訟法第436條之19第1項、第79條規定，本件訴訟費
    用額確定為1,000元（即原告繳納之第一審裁判費1,000元）
    ，應由敗訴之被告負擔。　　
中　　華　　民　　國　　111 　年　　11　　月　　30　　日
                  岡山簡易庭  法    官  林揚奇
以上正本係照原本作成。
民事訴訟法第436 條之24第2 項：對於本判決之上訴，非以違背
法令為理由，不得為之。
如對本判決上訴，須於判決送達後20日內向本院提出上訴狀，並
須表明原判決所違背之法令及其具體內容與依訴訟資料可認為原
判決有違背法令之具體事實之上訴理由（均須按他造當事人之人
數附繕本）。
中　　華　　民　　國　　111 　年　　11　　月　　30　　日
                              書 記 官  陳麗如